【裁判字號】    98,建,91
【裁判日期】    990118
【裁判案由】    給付工程款
【裁判全文】
臺灣高雄地方法院民事判決                98年度建字第91號
原      告  祥基工程有限公司
法定代理人  甲○○
被      告  高輝營造工程股份有限公司
法定代理人  乙○○
訴訟代理人  丙○○
上列當事人間請求給付工程款事件，經本院於民國99年1 月5 日
言詞辯論終結，判決如下：
    主  文
被告應給付原告新台幣陸拾萬伍仟肆佰貳拾陸元，及自民國九十
八年十月十一日起至清償日止，按年息百分之五計算之利息。
原告其餘之訴駁回。
訴訟費用由被告負擔五分之一，餘由原告負擔。
本判決於原告以新台幣貳拾萬元為被告供擔保後，得假執行。
原告其餘假執行之聲請駁回。
    事  實  及  理  由
一、原告主張：
  (一)原告於民國95年10月14日承攬被告向訴外人新竹縣政府承包
    之「新竹縣竹北市○○○○道系統第一期實施計舉─污水管
    線系統─Ｂ幹管及分支管管線工程（第七標）」（下稱系爭
    工程），並簽訂工程發包合約書（下稱系爭契約），約定總
    價新台幣（下同）57,529,740元，以工程實作數量結算工程
    總價。嗣兩造於97年7 月15日，協議增訂「新增合約附則14
    」（下稱系爭附則），約定應依被告與新竹縣政府約定之物
    價指數調整百分比計算，補償原告因物價波動所受之損失。
    又系爭工程業已完工，並經新竹縣政府驗收合格，且新竹縣
    政府已於98年8 月間，給付被告物價調整補償款。詎被告竟
    以系爭附則係於97年7 月間簽訂為由，僅願給付自97年7 月
    起至98年2 月止之物價調整補償款605,426 元，而拒絕給付
    自95年11月（系爭工程開工）起至97年6 月止之物價調整補
    償款2,587,399 元。經原告於98年10月2 日以律師函，請求
    被告履行，遭被告以98年10月5 日（98）高總字第006 號函
    拒絕，是原告請求自98年10月11日起，依法定利率計算之利
    息。為此，爰依系爭契約法律關係，提起本件訴訟。
  (二)並聲明：(1)被告應給付原告3,192,825 元，及自98年10月11
    日起至清償日止，按年息百分之5 計算之利息。(2)願供擔保
    請准宣告假執行。
二、被告則以：
  (一)兩造係於97年7 月15日合意增訂系爭附則，是關於物價調整
    補償款應自簽訂系爭附則時起，向後發生效力，是原告請求
    依全期工程計算，顯屬無據。又縱認被告應給付全期工程之
    物價調整補償款，亦應以系爭契約簽訂時即95年10月為基期
    計算，自95年11月起至97年6 月止之物價調整補償款1,085,
    450 元，而非以被告與新竹縣政府簽訂契約時即95年4 月為
    基期，計算物價調整補償款2,587,399元。
  (二)並聲明：原告之駁回。
三、兩造不爭執之事項及簡化之爭點為：
  (一)兩造不爭執事項：
  1.原告於95年10月14日向被告承攬系爭工程，嗣兩造於97年7
    月15日協議增訂系附則，約定「因應施工期間物價之變動，
    影響施工成本，甲乙雙方同意依業主（新竹縣政府）給予之
    物價指數調整百分比，甲方（即被告）亦同樣百分比予乙方
    （即原告），以補償物價之波動，減低乙方之損失」。
  2.系爭工程已完工並驗收合格，且新竹縣政府於98年8 月間，
    已給付被告物價調整補償款。
  3.系爭工程之物價調整補償款，自97年7 月起至98年2 月止計
    605,426 元。
  (二)兩造爭執事項：
  1.本件物價調整補償款應自何時起算？自系爭工程施工開始時
    即95年11月起算，或自系爭附則簽訂時即97年7 月起算？
  2.原告得請求被告給付物價調整補償款之數額為何？
四、前揭不爭執事項，業據原告提出系爭契約1 份、系爭附則1
    紙、原告之律師函暨回執1 份、被告98年10月9 日（98）高
    總字第006 號函1 份（本院審卷第7 至24頁）等為證，堪認
    為真實。茲就兩造之爭點，析述本院得心證之理由如下：
  (一)本件物價調整補償款應自何時起算？自系爭工程施工開始時
    即95年11月起算，或自系爭附則簽訂時即97年7 月起算？
  1.按當事人締結契約一經合意成立，即應受其拘束，且原則上
    係自契約成立時起有其適用，並無溯及既往之效力。查，兩
    造於97年7 月15日協議增訂系爭附則，約定「因應施工期間
    物價之變動，影響施工成本，甲乙雙方同意依業主（新竹縣
    政府）給予之物價指數調整百分比，甲方（即被告）亦同樣
    百分比予乙方（即原告），以補償物價之波動，減低乙方之
    損失」，已如前述。經核系爭附則約定內容，並無關於物價
    調整補償款應溯及自系爭工程施工開始時起算；且所謂「因
    應施工期間物價之變動」，依其文義，僅表示系爭附則係在
    調整工程期間，因物價波動，雙方權利義務之分配，尚難以
    此認定應及於系爭工程全期之物價調整補償。從而，原告主
    張系爭附則所約定之物價調整補償，應自系爭工程施工開始
    時起算云云，尚屬無據。
  2.次查，原告主張簽立系爭契約時，兩造已有物價指數調整之
    約定，因漏列該約定，且物價有較大波動，故伊就找被告磋
    商，始增訂系爭附則云云。惟此為被告否認，辯稱：依系爭
    契約第4 條約定，可知系爭契約並無物價指數調整之約定，
    系爭附則係於97年7 月間，因原告要求，並系爭工程已接近
    尾聲，被告為了使工程順利結案，始同意增訂等語；且觀之
    系爭契約第4 條約定：「經簽約生效，將來無論供料漲價或
    更改，匯率、相關規費變動或法令變更，乙方（原告）不得
    以任何理由要求甲方（被告）另行議價…」，有前開系爭契
    約1 份可按；依此，足認系爭契約簽訂時，兩造就工程期間
    物價之波動，並無所謂物價指數調整之約定，而係於事後即
    97年7 月間，兩造始另行協議增訂。從而，原告主張簽立系
    爭契約時，兩造已有物價指數調整之約定云云，自屬無據。
  3.準上而論，系爭契約簽立時，兩造並未為物價指數調整之約
    定，而於97年7 月15日，始經兩造協議增訂系爭附則，且系
    爭附則亦無溯及之效力；是原告依系爭附則得向被告請求物
    價調整補償款，應自系爭附則增訂時起算。從而，原告主張
    被告應給付全期工程之物價調整補償款，即應自系爭工程開
    工施工時起算云云，即屬無據。
  (二)查，系爭工程已完工並驗收合格，且新竹縣政府於98年8 月
    間，已給付被告物價調整補償款；又系爭工程之物價調整補
    償款，自97年7 月起至98年2 月止計605,426 元，均如前述
    ；是原告得請求被告給付物價調整補償款，應為605,426 元
    ，逾此部分之請求，則屬無據。
五、綜上所述，原告依系爭契約法律關係，請求被告給付605,42
    6 元，及自98年10月11日起至清償日止按年息百分之5 計算
    之利息，為有理由，應予准許；逾此範圍之請求，為無理由
    ，應予駁回。又原告陳明願供擔保，請准宣告假執行，核無
    不合，茲酌定相當之擔保金額，予以准許。至原告敗訴部分
    ，其假執行聲請即失所附麗，應併予駁回。
六、本件事證已臻明確，兩造其餘陳述及攻擊防禦方法經本院斟
    酌後認均不影響本判決之結果，爰不再逐一詳予論述，附此
    敘明。
七、據上結論，本件原告之訴為一部有理由，一部無理由，依民
    事訴訟法第79條、第390 條第2 項，判決如主文。
中    華    民    國    99    年     1    月    18    日
                  民事第五庭  法  官  洪榮家
正本係照原本作成。
如不服本判決，應於送達後20日內，向本院提出上訴狀並表明上
訴理由，如於本判決宣示後送達前提起上訴者，應於判決送達後
10日內補提上訴理由書（須附繕本）。
中    華    民    國    99    年     1    月    18    日
                              書記官  胡美儀

司法院資訊處製作；財團法人民間司法改革基金會備份。
